【裁判字號】    94,家簡上,1
【裁判日期】    950307
【裁判案由】    給付扶養費
【裁判全文】
臺灣臺南地方法院民事裁定            94年度家簡上字第1號
上  訴  人
即被上訴人    丙○○
兼法定代理人  甲○○
上  訴  人
即被上訴人    乙○○
上列當事人間請求給付扶養費事件，兩造對於中華民國93年11月
11日本院家事法庭91年度家簡字第8號第一審判決各自提起上訴
，上訴人丙○○、甲○○聲請就假執行部分先為裁定，本院裁定
如下：
    主  文
聲請駁回。
聲請程序費用由上訴人丙○○、甲○○負擔。
    理  由
一、本件聲請意旨略以：上訴人兼法定代理人甲○○母子二人現
    面臨生活困難，有台南市政府急難救助證明可稽，被上訴人
    自民國93年11月01日至94年12月止，並無給付扶養費，原審
    判決被告應至兩造婚姻關係終結日止，按月給付甲○○新台
    幣（下同）參萬元，及按月給付兩造之子丙○○參萬元至成
    年前一日止，請求先為裁定准予假執行云云。
二、按「第二審法院應依聲請，就關於假執行之上訴，先為辯論
    及裁判。」、「第一審判決未宣告假執行或宣告附條件之假
    執行者，其未經聲明不服之部分，第二審法院應依當事人之
    聲請，以裁定宣告假執行。第二審法院認為上訴人係意圖延
    滯訴訟而提起上訴者，應依被上訴人聲請，以裁定就第一審
    判決宣告假執行；其逾時始行提出攻擊或防禦方法可認為係
    意圖延滯訴訟者，亦同。」，民事訴訟法第455條、第456條
    分別定有明文，上開規定依同法第436條之1第3項規定，對
    於簡易程序之第一審裁判上訴時準用之。
三、經查：
  (一)本件原審（91年度家簡字第8號）判決主文第1項、第2項分
    別諭知「被告應給付原告甲○○新台幣伍萬壹仟貳佰捌拾陸
    元，及自民國九十一年十月二十二日起至兩造婚姻關係終結
    之日止，按月給付原告甲○○新台幣萬元。」、「被告應
    自民國九十一年十月二十二日起至原告丙○○成年前一日止
    ，按月給付原告丙○○新台幣萬元。」，並於第6項宣告
    「本判決第一項命被告應給付原告甲○○新台幣伍萬壹仟貳
    佰捌拾陸元，及自民國九十一年十月二十二日起至民國九十
    三年十月二十八日止，按月給付原告甲○○新台幣萬元部
    分，暨本判決第二項被告應自民國九十一年十月二十二日起
    至九十三年十月二十八日止，按月給付原告丙○○新台幣
    萬元部分，得假執行。但被告如於執行標的物拍定、變賣或
    物之交付前，以新臺幣柒拾柒萬壹仟貳佰捌拾陸元、新台幣
    柒拾貳萬元，分別為原告甲○○、丙○○預供擔保，得免為
    假執行。」，且於判決理由欄亦載明「又按命履行扶養義務
    之判決，就起訴前最近六個月及訴訟中履行期已到者，及所
    命給付之金額未逾新台幣五十萬元之判決，法院應依職權宣
    告假執行，觀諸民事訴訟法第三百八十九條第一項第二款、
    第五款規定甚明。查本件原告甲○○對被告之請求，不當得
    利返還之給付未逾五十萬元，另原告二人請求給付扶養費部
    分於九十一年十月十一日起訴到院，則主文第一項後段、第
    二項命被告履行扶養義務「自九十一年十月二十二日起至九
    十三年十月二十八日止」，為訴訟中履行期已到期者，均應
    依職權宣告假執行及被告預供擔保得免為假執行。」，此觀
    卷附原審判決自明。是可知原審判決已依職權就上訴人即原
    告丙○○、甲○○勝訴部分宣告假執行，並附有被告即上訴
    人乙○○得預供擔保而免為假執行之條件。
  (二)承上所述，本件上訴人即原告丙○○、甲○○就上開原審判
    決渠等勝訴部分固不得上訴，且對於原審判決就該勝訴部分
    所為附有被告即上訴人乙○○得預供擔保而免為假執行之附
    條件之假執行宣告，亦未聲明不服而提起上訴，而僅對原審
    駁回渠等其餘之訴部分提起上訴，有渠等之上訴狀在卷可考
    ，惟被告即上訴人乙○○已就原審上開不利於其部分之判決
    （含假執行之宣告）依法提起上訴，亦有上訴人乙○○所提
    出之上訴狀在卷可稽。是本件原審判決並無未經聲明不服之
    部分，核與前揭民事訴訟法第455條第1項所規定第二審法院
    應依當事人之聲請，以裁定宣告假執行之要件不符，本院自
    無從遽依該項規定，僅依上訴人丙○○、甲○○之聲請，就
    原審判決主文第1項、第2項關於被告即上訴人乙○○應分別
    按月給付上訴人丙○○、甲○○二人各萬元部分，逕行裁
    定就訴訟中履行期已到期（即自民國93年11月01日至94年12
    月止）部分准予假執行。
  (三)又觀諸本件上訴人乙○○所提出之上訴理由，尚難認其提起
    上訴在法律上顯無理由，即無從遽認其提起上訴係「意圖延
    滯訴訟」，且依卷證資料亦無從認為上訴人乙○○有何「逾
    時始行提出攻擊或防禦方法可認為係意圖延滯訴訟」之情形
    ，與民事訴訟法第456條第2項規定之要件亦有未合，本院自
    亦無從遽依該項規定，率依上訴人丙○○、甲○○之聲請，
    就原審判決主文第1項、第2項關於被告即上訴人乙○○應分
    別按月給付上訴人丙○○、甲○○二人各萬元部分，逕行
    裁定就訴訟中履行期已到期（即自民國93年11月01日至94年
    12 月止）部分准予假執行。
  (四)綜據上開說明，上訴人丙○○、甲○○聲請就假執行部分先
    為裁定，於法不合，應予駁回。
四、依民事訴訟法第95條、第78條，裁定如主文。
中    華    民    國    95    年    3     月    7     日
                  民事第二庭  審判長法官  杭起鶴
                              法      官  王國忠
                              法      官  王立村
以上正本證明與原本無異。
對本裁定不得聲明不服。
中    華    民    國    95    年    3     月    7     日
                              書  記  官  謝文心


司法院資訊處製作；財團法人民間司法改革基金會備份。
